臺灣臺中地方法院刑事判決　　　　　　　99年度易字第3129號
公　訴　人　臺灣臺中地方法院檢察署檢察官
被　　　告　蘇皇龍
被　　　告　張繡玲
被　　　告　楊蕙語
共　　　同
選任辯護人　徐正安律師
上列被告等因詐欺案件，經檢察官提起公訴(99年度偵字17337
號)，被告等均於準備程序中就被訴事實為有罪之陳述，經告知
簡式審判程序之旨，並聽取當事人之意見後，經本院合議庭裁定
由受命法官獨任進行簡式審判程序，判決如下:
    主    文
蘇皇龍共同意圖為自己不法之所有，以詐術使人將本人之物交付
，累犯，處有期徒刑陸月，如易科罰金，以新臺幣壹仟元折算壹
日。扣案如附表一所示之物，均沒收。
張繡玲共同意圖為自己不法之所有，以詐術使人將本人之物交付
，處有期徒刑伍月，如易科罰金，以新臺幣壹仟元折算壹日。扣
案如附表一所示之物，均沒收。
楊蕙語共同意圖為自己不法之所有，以詐術使人將本人之物交付
，處有期徒刑月，如易科罰金，以新臺幣壹仟元折算壹日。扣
案如附表一所示之物，均沒收。
    犯罪事實
一、蘇皇龍前因妨害自由案件，經本院以94年度訴字第636號判
    決，判處有期徒刑6月確定，於民國94年9月7日易科罰金執
    行完畢。詎其不知悔改，與張繡玲共同基於意圖為自己不法
    之所有之犯意聯絡與行為分擔，先由張繡玲於99年1月間某
    日，承租臺中縣太平市(現改制為臺中市太平區，下同)中興
    東路148號14樓之1之房屋設立機房，作為從事電話詐欺之據
    點，由蘇皇龍出資購買電腦、網路設備等各項機器設備、提
    供詐欺機房人員之食宿，且與大陸地區綽號「小六」(大陸
    地區詐欺集團車手另以綽號「馬仔」稱呼「小六」)之成年
    人聯絡，由「小六」提供大陸地區之人頭帳戶及大陸地區詐
    欺集團之車手提領詐得款項，而擔任前開據點之現場負責人
    ，嗣備齊相關設備後，該詐欺電信機房即開始運作。而楊蕙
    語自99年7月9日起，亦共同基於上開意圖為自己不法之所有
    之犯意聯絡，與蘇皇龍約定以月薪新臺幣(下同)2萬元之代
    價，加入前揭詐欺電信機房，參與詐欺工作。其等分工情形
    為：蘇皇龍先在大陸地區報紙上刊登廣告，佯稱可代辦貸款
    云云，俟大陸地區民眾依廣告所留聯絡電話回撥時，即由蘇
    皇龍擔任假冒第一線貸款公司之業務人員，向來電的大陸地
    區民眾訛稱貸款之流程等內容，嗣大陸地區民眾有意辦理貸
    款時，蘇皇龍旋將電話轉至假冒第二線銀行經理之張繡玲、
    楊蕙語，由張繡玲、楊蕙語依蘇皇龍提供之教戰守則，向大
    陸地區民眾謊稱必須先繳納手續費、仲介費、服務費等費用
    ，始得辦理貸款云云，致大陸地區民眾不疑有他，陷於錯誤
    ，依指示將款項匯至「小六」提供予蘇皇龍之大陸地區人頭
    帳戶內，嗣蘇皇龍確定被害人匯款後，即通知「小六」，由
    「小六」轉知大陸地區詐欺集團之車手提款，並由「小六」
    將車手提領所得款項扣除二成金額後，再經「小六」與蘇皇
    龍約定時間、地點，由「小六」在臺灣交付剩餘款項予蘇皇
    龍。而蘇皇龍扣除楊蕙語之薪水後，其餘款項歸其與張繡玲
    所有，以此方式，詐欺大陸地區民眾。嗣於99年7月15日下
    午4時30分許，為警於臺中縣太平市(現改制為臺中市太平區
    ○○○○路146號前，逮捕遭另案通緝之蘇皇龍，並經蘇皇龍
    之同意，於同日下午5時47分，帶同員警至上址詐欺機房執
    行搜索，因而查獲張繡玲、楊蕙語，並扣得如附表一所示供
    本案犯罪所用之物、附表二編號8所示本案犯罪所得及如附
    表編號二編號1至7所示與本案無關之物。迄查獲之日為止，
    蘇皇龍已取得「小六」扣除二成金額後，交予其之新臺幣(
    下同)3萬5400元(被害人遭詐欺之匯款金額則應係3萬5400元
    乘以新臺幣對人民幣之匯率後，再加計二成金額)。
二、案經高雄市政府警察局移送臺灣臺中地方法院檢察署檢察官
    偵查起訴。
    理    由
一、本件被告蘇皇龍、張繡玲、楊蕙語所犯，非死刑、無期徒刑
    、最輕本刑為3年以上有期徒刑之罪，或高等法院管轄第一
    審之案件，被告3人於準備程序中，就前揭被訴事實均為有
    罪之陳述，經受命法官告以簡式審判程序之旨，並聽取被告
    3人與公訴人之意見後，本院認無不得或不宜改依簡式審判
    程序進行之處，爰依刑事訴訟法第273條之1第1項、第284
    條之1，經合議庭評議後，裁定本件由受命法官獨任進行簡
    式審判程序，是本件之證據調查，依刑事訴訟法第273條之2
    規定，不受同法第159條第1項、第161條之2、第161條之3、
    第163條之1及第164條至170條規定之限制，合先敘明。
二、上開犯罪事實，業據被告蘇皇龍、張繡玲及楊蕙語於警詢、
    偵查中、本院準備程序及審理時均坦承不諱，且查：
(一)並有高雄市政府警察局刑警大隊搜索、扣押筆錄、扣押物品
    目錄表各3份、查獲照片共7張、詐騙組織架構圖1份等件附
    卷足憑。復有如附表一所示之物、附表二編號8所示之物扣
    案可佐。
(二)而本件雖經檢察官函請內政部警政署偵查科兩岸組，提供大
    陸地區被害人之資料，惟並未獲回覆一情，業據公訴人於本
    院審理時陳述在卷。本案固無證據證明被告蘇皇龍、張繡玲
    及楊蕙語係於何日向何位被害人施用詐術，及共向幾位被害
    人施用詐術，惟被告蘇皇龍於本院審理時供稱：至少詐得1
    位被害人，扣案之3萬5400元即為本件詐欺被害人所得等語
    ；被告張繡玲亦供承：至少詐得1位被害人等語。另被告楊
    蕙語雖稱其不清楚有無詐得被害人，惟被告楊蕙語係以月薪
    2 萬元之代價，加入詐欺集團，並非以朋分詐得被害人所匯
    款項之比例，計算其報酬，則其對於是否有詐得被害人自較
    不注意，然尚難以被告楊蕙語之供述，為有利被告3人之認
    定。是依被告蘇皇龍、張繡玲之供述，堪認被告3人確實已
    至少對1位被害人施用詐術，且使之陷於錯誤，並因而匯款
    ，惟此部分既無從認定被害人確切人數，應從有利於被告3
    人之認定，認被告3人本件有詐得不詳姓名被害人1人。至扣
    案證物如附表一編號23之物其上雖有類似姓名如「趙泳、林
    月雲、姚有益及阿拉伯數字」等之記載(見99年度偵字第173
    37號卷第133頁)，惟無其他證據證明其上記載之真意為何，
    是否係已遭詐騙之被害人姓名，又如係被害人，其等有無陷
    於錯誤，有無匯款均屬不明，自難僅憑扣案物上有類似姓名
    及數字之記載，遽認該姓名即為已遭被告3人著手施用詐術
    之被害人。
(三)被告蘇皇龍於本院審理時供稱：小六是將其應得之詐騙款項
    在臺灣交給伊，但伊不清楚小六如何將錢拿回臺灣，扣案現
    金為詐欺所得等語(見本院卷第98頁、第111頁)。堪認被告
    蘇皇龍係與「小六」見面拿取詐騙款項，且本件復未查知被
    害人匯款之大陸地區人頭帳戶為何，尚無證據證明被害人究
    竟匯款多少，依罪證有疑唯利被告之原則，自應認本件被害
    人實際遭騙之款項應係3萬5400元乘以新臺幣對人民幣之匯
    率後，加計小六取得之二成金額，起訴書認被告3人因本件
    獲利人民幣17、18萬元，容有誤會，附此敘明。
(四)綜上，被告3人之自白均與事實相符，自得採為論罪科刑之
    依據。本案事證已臻明確，被告3人之犯行均洵堪認定，應
    予依法論科。
三、核被告蘇皇龍、張繡玲及楊蕙語所為，均係犯刑法第339條
    第1項之詐欺取財罪。按共同正犯之意思聯絡，原不以數人
    間直接發生者為限，即有間接之聯絡者，亦包括在內，如甲
    分別邀約乙、丙犯罪，雖乙、丙間彼此並無直接之聯絡，亦
    無礙於其為共同正犯之成立（最高法院77年台上字第2135號
    判例意旨參照）；查電話詐騙此一新近社會犯罪型態，自以
    電話向被害人佯稱詐欺內容實施詐騙、指定被害人匯款帳戶
    、自人頭帳戶提領款項、取贓款朋分等階段，乃係需由多人
    縝密分工方能完成之集團性犯罪，被告蘇皇龍、張繡玲，籌
    組該詐欺集團，由被告張繡玲先租屋作為詐欺機房據點，並
    由被告蘇皇龍出資購買電腦、網路設備等各項機器設備、提
    供詐欺機房人員之食宿，且與大陸地區綽號「小六」成年人
    聯絡，由「小六」提供大陸地區之人頭帳戶及大陸地區詐欺
    集團之車手提領詐得款項，而擔任該詐欺機房之現場負責人
    ，並自任假冒第一線貸款公司業務人員。而被告張繡玲、楊
    蕙語則假冒第二線銀行經理，其等所為均係屬分擔詐欺取財
    構成要件之部分行為，故被告蘇皇龍、張繡玲、楊蕙語與「
    小六」、大陸地區詐欺集團成員之間，均具有犯意聯絡與行
    為分擔，均應論以共同正犯。被告蘇皇龍前因妨害自由案件
    ，經本院以94年度訴字第636號判決，判處有期徒刑6月確定
    ，於94年9月7日易科罰金執行完畢一情，有臺灣高等法院被
    告前案紀錄表1份附卷可稽，被告蘇皇龍於有期徒刑執行完
    畢後5年內，故意再犯本件有期徒刑以上之罪，為累犯，應
    依刑法第47條第1項規定，加重其刑。爰審酌被告蘇皇龍、
    張繡玲及楊蕙語，均值青壯，卻不思以正當方式取得財物，
    竟為私慾，組成詐欺集團，以上開方式詐欺被害人，對被害
    人財產法益及社會秩序造成危害，其等行為殊不可取。併斟
    酌被告張繡玲、楊蕙語前無任何犯罪紀錄，有其2人之臺灣
    高等法院被告前案紀錄表各1份附卷可參，素行尚佳。而被
    告3人，於犯罪後，均坦承犯行，犯罪後態度尚可，知所悔
    悟，被告楊蕙語參與詐欺集團之時間較短、被告蘇皇龍之智
    識程度為國中畢業、被告張繡玲之智識程度為專科畢業、被
    告楊蕙語之智識程度為高中畢業，被告楊蕙語於電子工廠工
    作，月薪2萬餘元，需負擔家中經濟等一切情狀，就被告蘇
    皇龍部分，量處如主文第1項所示之刑，併諭知易科罰金之
    折算標準。被告張繡玲部分，量處如主文第2項所示之刑，
    併諭知易科罰金之折算標準。被告楊蕙語部分，量處如主文
    第3項所示之刑，併諭知易科罰金之折算標準，以資懲儆。
四、按共同正犯因相互間利用他人之行為，以遂行其犯意之實現
    ，本於責任共同之原則，有關沒收部分，對於共犯間供犯罪
    所用之物，自均應為沒收之諭知（最高法院91年度台上字第
    5583號判決參照）。另按刑法第38條第1項第3款、第3項規
    定因犯罪所得之物，除有特別規定外，以屬於犯人者為限，
    始得沒收；倘第三人對於該物在法律上得主張權利者，自不
    在得宣告沒收之列（最高法院21年上字第589號判例及98 年
    度台非字第331號判決可資參照）。扣案如附表一所示之物
    ，分別為被告蘇皇龍、張繡玲或楊蕙語所有，且均供被告3
    人為本案犯罪所用之物，業據被告3人供述在卷，爰依刑法
    第38條第1項第2款規定，於被告3人，所犯罪刑項下宣告沒
    收。至扣案如附表二編號1至7所示之物，固分別為被告蘇皇
    龍、張繡玲或楊蕙語所有，亦據被告3人供陳在卷，然被告3
    人既否認該等物品係供其等為本案犯罪所用之物，且復查無
    其他證據足資證明確與本案犯罪有關，亦非法院應義務沒收
    之物，爰不為沒收之宣告。另扣案如附表二編號8所示之物
    ，雖係被告3人為本案詐欺犯行所得之物，業經被告蘇皇龍
    陳明在卷，本件被害人之姓名固尚屬不知，惟嗣後如有被害
    人提出確切證據證明該款項係遭被告3人詐欺並匯款，仍得
    依我國民事法律規定，請求返還，依上開說明，本院自不得
    宣告沒收，附此敘明。
據上論斷，應依刑事訴訟法第273條之1第1項、第299條第1項前
段，刑法第28條、第339條第1項、第47條第1項、第41條第1項前
段、第38條第1項第2款，刑法施行法第1條之1第1項、第2項前段
，判決如主文。
本案經檢察官王淑月到庭執行職務。
中    華    民    國   100    年    8     月    1     日
                  刑事第五庭    法  官  林慧欣
以上正本證明與原本無異。
如不服本判決應於收受送達後10日內向本院提出上訴書狀，並應
敘述具體理由；其未敘述上訴理由者，應於上訴期間屆滿後20日
內向本院補提理由書（均須按他造當事人之人數附繕本）「切勿
逕送上級法院」。
                                書記官  鄭淑英
中    華    民    國   100    年    8     月    1     日
附錄本案論罪科刑法條
刑法第339條
意圖為自己或第三人不法之所有，以詐術使人將本人或第三人之
物交付者，處五年以下有期徒刑、拘役或科或併科一千元以下罰
金。
以前項方法得財產上不法之利益或使第三人得之者，亦同。
前二項之未遂犯罰之。
附表一：
┌──┬─────────┬───┬────┐
│編號│ 物品名稱         │數 量 │ 所有人 │
├──┼─────────┼───┼────┤
│ 1  │電子產品（電話機）│貳臺  │蘇皇龍  │
├──┼─────────┼───┼────┤
│ 2  │電子產品（無線電話│壹臺  │蘇皇龍  │
│    │機）              │      │        │
├──┼─────────┼───┼────┤
│ 3  │電子產品（GATEWAY │肆臺  │蘇皇龍  │
│    │網路閘道器）      │      │        │
├──┼─────────┼───┼────┤
│ 4  │電子產品（節費盒）│壹臺  │蘇皇龍  │
├──┼─────────┼───┼────┤
│ 5  │電子產品（數位答錄│壹台  │蘇皇龍  │
│    │機）              │      │        │
├──┼─────────┼───┼────┤
│ 6  │電子產品（IP分享器│貳台  │蘇皇龍  │
│    │）                │      │        │
├──┼─────────┼───┼────┤
│ 7  │記事本            │玖本  │蘇皇龍  │
├──┼─────────┼───┼────┤
│ 8  │教戰守則          │拾捌張│蘇皇龍  │
├──┼─────────┼───┼────┤
│ 9  │被害人資料        │拾壹│蘇皇龍  │
│    │                  │張    │        │
├──┼─────────┼───┼────┤
│10  │空白被害人資料    │壹捲  │蘇皇龍  │
├──┼─────────┼───┼────┤
│11  │電子產品（門號    │壹支  │蘇皇龍  │
│    │0000000000號行動電│      │        │
│    │話）              │      │        │
├──┼─────────┼───┼────┤
│12  │電腦設備（電腦主機│壹臺  │蘇皇龍  │
│    │含螢幕、鍵盤、滑鼠│      │        │
│    │）                │      │        │
├──┼─────────┼───┼────┤
│13  │電腦產品（門號1596│壹支  │蘇皇龍  │
│    │0000000號行動電話 │      │        │
│    │）                │      │        │
├──┼─────────┼───┼────┤
│14  │網路銀行守則      │壹本  │蘇皇龍  │
├──┼─────────┼───┼────┤
│15  │手寫便條紙        │拾貳張│蘇皇龍  │
├──┼─────────┼───┼────┤
│16  │長沙市工信財務諮詢│壹張  │蘇皇龍  │
│    │有限公司委託書    │      │        │
├──┼─────────┼───┼────┤
│17  │中國建設銀行業務回│壹張  │蘇皇龍  │
│    │單                │      │        │
├──┼─────────┼───┼────┤
│18  │二線教戰守則      │壹張  │蘇皇龍  │
├──┼─────────┼───┼────┤
│19  │被害人資料        │拾捌│蘇皇龍  │
│    │                  │張    │        │
├──┼─────────┼───┼────┤
│20  │帳單              │張  │蘇皇龍  │
├──┼─────────┼───┼────┤
│21  │教戰守則          │貳張  │蘇皇龍  │
├──┼─────────┼───┼────┤
│22  │筆記本            │伍本  │張繡玲  │
├──┼─────────┼───┼────┤
│23  │詐騙所得對帳單    │壹張  │蘇皇龍  │
├──┼─────────┼───┼────┤
│24  │中國建設銀行借款申│玖張  │蘇皇龍  │
│    │請表              │      │        │
├──┼─────────┼───┼────┤
│25  │教戰守則          │拾壹張│蘇皇龍  │
├──┼─────────┼───┼────┤
│26  │被害人資料        │壹捲  │蘇皇龍  │
├──┼─────────┼───┼────┤
│27  │便條紙            │貳張  │蘇皇龍  │
├──┼─────────┼───┼────┤
│28  │網路銀行申請單    │壹張  │蘇皇龍  │
├──┼─────────┼───┼────┤
│29  │金融卡            │貳張  │蘇皇龍  │
├──┼─────────┼───┼────┤
│30  │大陸銀行U盾       │個  │蘇皇龍  │
├──┼─────────┼───┼────┤
│31  │隨身碟            │貳個  │蘇皇龍  │
├──┼─────────┼───┼────┤
│32  │電子產品（門號    │壹支  │蘇皇龍  │
│    │0000000000號行動電│      │        │
│    │話）              │      │        │
├──┼─────────┼───┼────┤
│33  │電子產品（門號0980│壹支  │蘇皇龍  │
│    │244509號行動電話）│      │        │
├──┼─────────┼───┼────┤
│34  │教戰守則記事本    │壹本  │楊蕙語  │
├──┼─────────┼───┼────┤
│35  │被害人資料        │拾張  │楊蕙語  │
└──┴─────────┴───┴────┘
附表二：
┌──┬─────────┬───┬────┐
│編號│ 物品名稱         │數 量 │ 所有人 │
├──┼─────────┼───┼────┤
│ 1  │記事簿            │陸本  │張繡玲  │
├──┼─────────┼───┼────┤
│ 2  │電腦產品（無線電對│壹臺  │蘇皇龍  │
│    │講機）            │      │        │
├──┼─────────┼───┼────┤
│ 3  │電子產品（門號0926│壹支  │張繡玲  │
│    │032518 號行動電話 │      │        │
│    │）                │      │        │
├──┼─────────┼───┼────┤
│ 4  │電子產品（門號0989│壹支  │張繡玲  │
│    │649420 號行動電話 │      │        │
│    │）                │      │        │
├──┼─────────┼───┼────┤
│ 5  │電子產品（門號0927│壹支  │張繡玲  │
│    │034886 號行動電話 │      │        │
│    │）                │      │        │
├──┼─────────┼───┼────┤
│ 6  │電子設備（筆記型電│壹臺  │蘇皇龍  │
│    │腦）              │      │        │
├──┼─────────┼───┼────┤
│ 7  │電子產品（門號0926│壹支  │楊蕙語  │
│    │720807 號行動電話 │      │        │
│    │）                │      │        │
├──┼─────────┼───┼────┤
│ 8  │現金（新臺幣）    │萬  │被害人所│
│    │                  │伍仟肆│有      │
│    │                  │佰元  │        │
└──┴─────────┴───┴────┘